臺灣高等法院刑事判決　　　　　　　 100年度上訴字第1022號
上　訴　人　臺灣桃園地方法院檢察署檢察官
被　　　告　毛重仁
選任辯護人　陳俊隆律師
上列上訴人因被告違反毒品危害防制條例案件，不服臺灣桃園地
方法院99年度訴字第1062號，中華民國100年2月15日第一審判決
（起訴案號：臺灣桃園地方法院檢察署99年度偵字第21388號）
，提起上訴，本院判決如下：
    主  文
原判決撤銷。
毛重仁販賣第二級毒品，處有期徒刑柒年肆月。扣案之藥丸拾陸
顆（其中黃色藥丸拾肆顆，驗餘淨重肆點參陸零捌克，含有安非
他命、甲基安非他命成分；藍色藥丸貳顆，驗餘淨重零點貳柒壹
肆克，含有甲基安非他命、MDA、MDMA及愷他命成分）均沒收銷
燬；另扣案之第三級毒品愷他命壹佰貳拾小包（驗餘淨重壹佰捌
拾點捌參壹公克）、MEPHEDRONE伍顆（毛重共貳點壹參公克，扣
除鑑驗使用零點零壹貳伍公克，餘貳點壹壹柒伍公克）、包裹上
揭毒品之塑膠袋壹佰貳拾伍個，及分裝袋肆拾個均沒收。
    事  實
一、毛重仁明知安非他命、甲基安非他命、MDA （亞甲基雙氧安
    非他命）、MDMA（俗稱搖頭丸）經公告列為毒品危害防制條
    例第2條第2項第2款所規定之第二級毒品；愷他命（俗稱K他
    命）、MEPHEDRONE（俗稱喵喵）經公告為毒品危害防制條例
    第2條第2項第3款所規定之第三級毒品，未經許可，不得擅
    自持有、販賣，因其計劃在民國99年8月26日晚間在汽車旅
    館開轟趴時販賣第二、三級毒品予來參加之不特定之人，即
    基於意圖營利販賣第二、三級毒品之犯意，先於99年8月25
    日17時30分許，於桃園縣桃園市凱悅KTV前之7-11便利超商
    ，向一真實姓名、年籍不詳綽號「小白」之成年男子，以新
    臺幣（下同）52,500元之代價，販入藥丸16顆（其中黃色藥
    丸14顆，淨重4.7150克、驗餘淨重4.3608克，含有安非他命
    、甲基安非他命成分；藍色藥丸2顆，淨重0.5672克、驗餘
    淨重0.2714克，含有甲基安非他命、MDA、MDMA及愷他命成
    分）、愷他命120小包（起訴書誤載為119包，合計毛重206.
    871公克、淨重180.834公克，驗餘淨重180.831公克）、MEP
    HEDRONE 5顆（毛重共2.13公克，因鑑驗使用0.0125克）。
    嗣於99年8月26日17時許，偕同不知情之女友李子涵（另經
    臺灣桃園地方法院檢察署不起訴處分）前往桃園縣中壢市○
    ○路41號前時，為警於其身上查扣愷他命1包，嗣於其所駕
    駛之車牌號碼9920-YZ號自用小客車內，另查扣上開藥丸16
    顆、愷他命119包、MEPHEDRONE 5顆、不明橘色藥錠36顆（
    毛重7.38公克，經鑑定未具一粒眠成分）及廠牌SONYERICSS
    ON牌行動電話2具（內分含0000000000號、0000000000號SI
    M卡1張）、分裝袋40個等物品。
二、案經桃園縣政府警察局平鎮分局報告臺灣桃園地方法院檢察
    署檢察官偵查起訴。
    理  由
壹、證據能力：
一、本件下列所引用之被告以外之人於警詢、偵查時之陳述，業
    據被告及其辯護人於本院準備程序時同意作為證據（本院卷
    第25頁反面），被告復未於言詞辯論終結前聲明異議，依刑
    事訴訟法第159條之5第2項、第1項規定，視為同意作為證據
    。本院並審酌上揭被告以外之人所為陳述作成之情況，均係
    出於自由意志，並無證明力顯然過低之情形，亦無顯不可信
    之情狀，認均適當，應皆有證據能力。
二、本院下列所引用卷內之文書證據、證物之證據能力部分，並
    無證據證明係公務員違背法定程序所取得，且檢察官、被告
    、辯護人等於本院亦均未主張排除下列文書證據、證物之證
    據能力，且迄本院言詞辯論終結前均未表示異議，本院審酌
    前揭文書證據、證物並無顯不可信之情況與不得作為證據之
    情形，依刑事訴訟法第158條之4反面解釋及第159條之4之規
    定，應認均有證據能力。
貳、實體方面：
一、訊據被告毛重仁固不否認有於上揭時、地向綽號「小白」之
    人以上揭價格，購入上揭毒品等情，惟矢口否認有販賣毒品
    之意圖，辯稱：伊僅係為開轟趴才向「小白」購買毒品，且
    購買毒品的錢是由參與轟趴的人一起平均分擔云云。
二、經查：
  (一)被告為預計於99年8月26日開轟趴之用，而於99年8月25日17
    時30分許，在桃園縣桃園市凱悅KTV前之7-11便利超商，向
    綽號「小白」之成年男子，以52500元之代價，購入藥丸16
    顆（其中黃色藥丸14顆，淨重4.7150克、驗餘淨重4.3608克
    ，含有安非他命、甲基安非他命成分；藍色藥丸2顆，淨重
    0.5672克、驗餘淨重0.2714克，含有甲基安非他命、MDA、
    MDMA及愷他命成分）、愷他命120小包（合計毛重206.871公
    克、淨重180.834公克，驗餘淨重180. 831公克）、MEPHEDR
    ONE 5顆（毛重共2.13公克，因鑑驗使用0.0125克）等情，
    業據被告於警詢時供稱：毒品是伊在99年8月25日買的等語
    （偵卷第17頁）、偵查時供稱：扣案毒品伊買的，是在99年
    8月25日下午5、6點在中壢凱悅KTV附近買的等語（偵卷第94
    頁）、於本院供稱：伊買這些毒品要5萬2500元，是在伊被
    抓的前一天買的，被抓的那天本來要準備開轟趴等語（本院
    卷第26頁）。核與證人李子涵於警詢、偵查時一致證稱：扣
    案毒品全部都是毛重仁的等語相合（偵卷第25、66頁）。復
    有搜索扣押筆錄、扣押物品清單、扣押現場及毒品照片、臺
    灣檢驗科技股份有限公司濫用藥物檢驗報告、交通部民用航
    空局航空醫務中心毒品鑑定書、憲兵司令部刑事鑑驗中心鑑
    定書等件在卷可憑（偵卷第31至34、41至47、155、244、26
    0至261頁），足堪認定。
  1.至於被告究係於99年8月24日下午5點半，抑或99年8月25日
    下午5點半間向「小白」購入本件扣案毒品一節。觀諸被告
    嗣於偵查時有稱：伊是在24日早上託綽號「大個」幫伊聯絡
    藥頭「小白」，並在下午5、6點間於凱悅附近7-11與小白見
    面交易毒品等語（偵卷第94頁）、於原審供承：扣案之毒品
    係伊在99年8月24日下午5點半，在桃園市凱悅KTV前面的7-1
    1，跟一個藥頭買的，伊是請KTV的馬夫在99年8月24日幫伊
    打電話找「小白」云云（原審卷第9頁反面、第56頁反面）
    。然衡諸被告於原審供稱：伊是25日被抓，伊知道被抓會有
    責任等語（原審卷第13頁反面），對照卷附桃園縣政府警察
    局平鎮分局刑事案件報告書（偵卷第1至2頁）所載，被告應
    係於99年8月26日為警查獲，則被告於原審所述之購入毒品
    時間（即為99年8月24日），正為被告誤認其被查獲時間之
    前一日，核與被告於警詢、本院供稱：係在查獲前一日購買
    毒品等語較相吻合，因認上開被告向綽號「小白」購買扣案
    毒品之時間，自以被告於警詢、本院所述之購買日期（即為
    99年8月25日）較為可採。
  2.又依被告於偵查時供稱：5萬元是K他命的錢，搖頭丸及喵喵
    是2500元云云（偵卷第70頁）、於原審供稱：搖頭丸部分「
    小白」是算本錢給伊，一顆大約200多元，喵喵也是一顆200
    多元云云（原審卷第12頁），益徵被告對於購入上開藥丸及
    喵喵之成本如何，所述雖有避重就輕之嫌，然無礙於被告明
    知同時購入之毒品除K他命外，尚有搖頭丸及喵喵一節，故
    被告於偵查時辯稱：伊當時沒有看到喵喵云云（偵卷第94頁
    ），自不足採。雖被告購入之上開藥丸16顆中，僅2顆有檢
    出含搖頭丸成分，其餘14顆均係含安非他命、甲基安非他命
    成分，惟無礙被告明知其同時購入之毒品包括有第二級毒品
    、第三級毒品之情。
  (二)雖被告辯稱：伊購買上開毒品是為了開轟趴使用，且買毒品
    的錢也是大家集資，伊並不是要販賣云云，然查：
  1.被告固於原審供稱：K他命跟搖頭丸是伊先買，但錢是大家
    分擔，等到開轟趴那天，伊再向大家收錢，伊是打算大家一
    起施用毒品，等到轟趴結束之後，伊再跟他們收錢，因為伊
    找轟趴那些人都是伊熟的朋友，不怕他們不付錢云云（原審
    卷第11頁反面），對照被告於本院供稱：伊是準備在百老匯
    汽車旅館開轟趴，打算要邀約10幾個人，汽車旅館的費用約
    3000多元，由伊個人支付，但吃的東西則各自帶，來參加轟
    趴的人不收門票，誰要來就來，他們也可以帶朋友來，但10
    幾個人當中，伊僅認識兩三個，「大個」、「小意」，伊只
    知道他們是馬伕，伊是正準備要去開轟趴，但還沒開成，開
    轟趴是為了要疏解壓力，至於毒品的錢則伊是先出一半，另
    一半等開轟趴時，再跟現場的人收費，收到後再拿給藥頭「
    小白」云云（本院卷第26頁反面、第42至43頁）。顯見被告
    對於打算邀約參予轟趴之對象，究否多數係與其熟識之人一
    節，其供述有前後不一。雖被告於偵查時有稱：找來的都是
    伊熟的朋友云云，然卻僅能指述有綽號「大個」「小意」之
    人，足認被告於本院供稱：其僅認識其中二、三個人等語，
    較為可採。
  2.參以被告於偵訊時供稱：伊每個月可賺3萬元，但目前還有
    70萬元左右債務還沒還銀行等語（偵卷第95頁）、於本院供
    稱：伊是送貨司機，月薪約3萬元出頭等語（本院卷第26頁
    ）。顯見被告之經濟條件並不寬裕，衡情，縱為疏解壓力，
    亦不可能無端邀約與其不熟識之人參與。
  3.再者，依被告於本院供稱：伊當時只有先付藥頭2萬多元（
    即一半的價格），他把毒品全部先給伊，因為當天伊開轟趴
    ，藥頭也會去，他會把自己的毒品帶過去，他也會帶一些伊
    不認識的人去，有參加轟趴的人如果有施用現場毒品都要付
    錢，要平均分攤伊買的價格等語（本院卷第26頁）。雖被告
    於原審有供稱：伊是跟「小白」買完毒品後，才跟「小白」
    說有這次的轟趴，「小白」才說要去，但因伊跟「小白」認
    識，不是不熟，所以他願意讓伊先付一半的錢云云（原審卷
    第11頁反面至12頁），然衡酌被告之經濟能力既不寬裕，且
    僅係為疏解壓力而要開轟趴並施用毒品，要非不可事先聯絡
    「小白」，請其攜帶毒品至轟趴現場販賣，尚無先行購入並
    持有毒品之必要。何況，被告所打算邀約之人，既多數非為
    其所熟識，被告又如何能確定必能順利收到另一半的毒品款
    項？倘非被告係基於販賣毒品之意圖，衡情，當無需先行自
    費購入毒品，甚至，願意自行吸收轟趴之旅館房間費用。
  4.何況，觀諸被告前於偵查時供稱：買毒品的錢是朋友在99年
    8月24日晚上10時多在YES KTV門口，他們總共拿5萬元給伊
    ，伊總共只出2500元，加伊總共是7個人集資買云云（偵查
    卷第70至71頁）、另稱：伊等是約馬伕等10幾個人一起去開
    轟趴，每個人出3千多元云云（偵卷第85頁）、或稱：錢只
    有收一半，給「小白」的2萬5千元是自己的錢云云（偵卷第
    94頁），於原審亦有供稱：有幾個人有先付錢給伊，一個人
    約拿5、6千元給伊，伊總共收了2萬元出頭云云（原審卷第1
    2頁）、又稱：有3個人先拿錢給伊，一個人拿6千給伊，另2
    個人各拿5千給伊，因為他們身上只有這些錢，所以先給伊
    去買，但是之後每個人要出的錢不一定云云（原審卷第12至
    13頁）。足見被告對於其他人出資之情形，所述前後反覆不
    一，益徵被告上開辯稱係大夥集資一節，並非屬實。
  5.另被告固於警詢時供稱：伊每次施用K他命1至2公克，但不
    是每天施用云云（偵卷第18頁）、於原審供稱：伊預定參加
    轟趴之人最少10個，最多15、16個，伊不清楚每個人最多可
    以施用多少K他命，因為每個人的數量不同，伊自己一天最
    多可以在開轟趴的時候施用5公克，至於剩下的毒品伊則要
    留下來自己用云云（原審卷第14頁）。惟依被告上開於本院
    供稱：來參加轟趴的人不收門票，誰要來就來，他們也可以
    帶朋友來等語，顯見被告並未限定參加之人數。兼以本件扣
    案的K他命，係已分裝為120小包（合計毛重206.871公克）
    ，縱以每人施用5公克為計，亦至少可供40人施用，已遠超
    過其個人平日之使用量。益徵被告購入上開毒品，應係打算
    販賣予前來參與轟趴之人無訛，否則要不可能明知經濟能力
    並不寬裕，仍一次購入大量毒品。何況，被告於警詢時既供
    稱：毒品於買來時已分裝好云云（偵卷第17頁），惟從被告
    之自小客車內，同時另扣得尚未使用之分裝袋40個，有上開
    扣押物品目錄可參，自不排除被告因應參與轟趴之人可能購
    買較少之量，而有另行分裝之用而預作準備，否則實無於明
    知毒品已分裝妥適之情形下，仍另外準備空白分裝袋之必要
    。
  6.又非法販賣第二、三級毒品均係政府嚴予查緝之違法行為，
    非可公然為之，且不論是以何形式包裝之第二、三級毒品，
    均可任意分裝或增減其份量，而每次買賣之價量，亦隨時隨
    雙方關係之深淺、當時之資力、需求程度及對行情之認知等
    因素，機動的調整，因之販賣之利得，除經坦承犯行，或價
    量均達到明確外，委難查得實情，職是之故，縱未確切查得
    販賣賺取之實際差價，但除別有事證，足認係按同一價格轉
    讓，確未牟利外，尚難執此認非法販賣之事證有所不足，致
    知過坦承者難辭重典，飾詞否認者反得逞僥倖，而失情理之
    平；且第二、三級毒品均為違禁物品，取得不易，凡為販賣
    之不法勾當者，苟無利可圖，應無甘冒被查緝法辦重刑之危
    險，平白無端義務為該買賣之工作，是其販入應有從中賺取
    買賣差價牟利之意圖，當屬合理之認定。本件被告所購入之
    毒品數量，均係已分裝完成，加上又遠超過被告自身用量，
    且被告欲販賣予參與轟趴的對象，大都是不相識之人，與被
    告並非親故至交，被告於經濟不寬裕之條件下，甚至自行負
    擔旅館房間費用3000餘元，被告若無販賣以營利之意圖，豈
    會甘冒重刑之風險，僅為抒解壓力而平價轉讓？故被告確有
    販賣第二、三級毒品以營利之意圖，應可認定。
  7.此外，被告之尿液經送檢驗後，固發現呈K他命陽性反應，
    至於MDMA則呈陰性反應一節，有桃園縣政府警察局平鎮分局
    被採尿人尿液暨毒品真實姓名與編號對照表、臺灣檢驗科技
    股份有限公司濫用藥物檢驗報告在卷足稽（偵卷第49、156
    頁），然此不過能證明被告亦有施用毒品K他命之情事而已
    ，尚不足認遽此認定被告購入毒品，係專供自己施用而為。
  8.綜上，因認被告上開否認毒品係基於營利意圖而販入一節，
    要屬事後卸責之詞，不足採信。本件事證明確，被告犯行洵
    堪認定，應予依法論科
三、論罪部分：
  (一)按安非他命、甲基安非他命、MDA（亞甲基雙氧安非他命）
    、MDMA（俗稱搖頭丸）分別係經公告列為毒品危害防制條例
    第2條第2項第2款所規定之第二級毒品，而愷他命（俗稱K他
    命）、MEPHEDRONE（俗稱喵喵）則係經公告為毒品危害防制
    條例第2條第2項第3款所規定之第三級毒品。又販賣毒品罪
    ，並不以販入之後復行賣出為構成要件，只須以營利為目的
    將毒品購入或將之賣出，有一於此，其犯罪即已完成；至意
    圖販賣而持有毒品罪，則係行為人原無販賣營利之意圖，於
    購入或因其他原因取得毒品後，始另行起意販賣營利者而言
    （最高法院95年臺上字第3574號、95年臺上字第5014號96年
    臺上字第1772號判決意旨可資參照）。
  (二)被告購入上開毒品之際，即已有販賣以營利之意圖，已如前
    述，是核被告所為，係犯毒品危害防制條例第4條第2項販賣
    第二級毒品罪、同條第3項之販賣第三級毒品罪。又被告以
    一行為同時販賣第二級毒品及第三級毒品，係同時觸犯毒品
    危害防制條例第4條第2項、第3項之罪，應依刑法第55條想
    像競合犯之規定，從一重論以販賣第二級毒品罪。被告於販
    賣前後持有上開第二、三級毒品之低度行為，均應為販賣之
    高度行為所吸收，不另論罪。
四、撤銷改判理由：
  (一)原審對被告上開犯行，予以論罪科刑，固非無見。惟：原審
    漏未審酌被告係意圖營利而販入，僅論以持有毒品罪嫌，尚
    嫌未洽。檢察官執此上訴，指摘原判決不當，為有理由，應
    由本院予以撤銷改判。
  (二)爰審酌被告尚無前科紀錄，且正值壯年，竟不思毒品對人之
    身體、國家社會均為禍甚深，仍基於意圖營利而販入上開第
    二、三級毒品，自應予非難，本院審酌被告牟利之犯罪動機
    、持有毒品之數量、目的、手段及犯後態度等一切情狀，量
    處如主文第二項所示之刑，以資懲儆。
  (三)沒收部分：
  1.本件扣案之藥丸16顆（其中黃色藥丸14顆，驗餘淨重4.3608
    克，含有安非他命、甲基安非他命成分；藍色藥丸2顆，驗
    餘淨重0.2714克，含有甲基安非他命、MDA、MDMA及愷他命
    成分），均係查獲之第二級毒品，應依毒品危害防制條例第
    18 條第1項前段之規定沒收銷燬之，至於已取樣鑑驗之部分
    ，因檢驗用罄而滅失，爰不另為沒收銷燬之諭知。
  2.扣案之第三級毒品愷他命120小包（驗餘淨重180.831公克）
    及MEPHEDRONE 5顆（毛重共2.13公克，扣除鑑驗使用0.0125
     公克，餘2.1175公克），係屬違禁物，不問屬於被告與否
    ，均應依刑法第38條第1項第1款規定宣告沒收。至於已取樣
    鑑驗之部分，因檢驗用罄而滅失，爰不另為沒收。
  3.上開扣案藥丸16顆之包裝袋4個，因可與上開毒品析離而分
    別秤重，且係用於放置、包裹毒品，防其裸露、潮濕，便於
    攜帶，為供販賣第二級毒品所用之物，應依毒品危害防制條
    例第19條第1項前段之規定宣告沒收。另第三級毒品愷他命
    之包裝袋120個、MEPHEDRONE之包裝袋1個，合計121個，亦
    可與上開毒品析離而分別秤重，且係用於放置、包裹毒品，
    防其裸露、潮濕，便於攜帶，為供販賣第三級毒品所用之物
    ，應依刑法第38條第1項第2款規定宣告沒收。
  4.另扣案之尚未使用之分裝袋40個，係自被告之自小客車內扣
    得，應認係被告預備供販賣毒品所用之物，應依刑法第38條
    第1項第2款沒收。
  5.至於其餘扣案之不明橘色藥錠36顆（毛重7.38公克，經鑑定
    未具一粒眠成分）及廠牌SONYERICSSON牌行動電話2具（內
    分含0000000000號、0000000000號SIM卡1張），雖均係被告
    所有，惟既無證據足認其係違禁物，亦無法證明係供本案犯
    罪所用或所得之物，爰均不予宣告沒收。
據上論斷，應依刑事訴訟法第應依刑事訴訟法第369條第1項前段
、第364條、第299條第1項前段，毒品危害防制條例第4條第2項
、第3項、第18條第1項前段、第19條第1項前段，刑法第11條前
段、第55條、第38條第1項第1款、第2款，判決如主文。
本案經檢察官黃朝貴到庭執行職務。
中    華    民    國   100    年    5     月    31    日
                  刑事第二庭審判長法  官  洪光燦
                                  法  官  李麗玲
                                  法  官  林恆吉
以上正本證明與原本無異。
如不服本判決，應於收受送達後10日內向本院提出上訴書狀，其
未敘述上訴之理由者並得於提起上訴後10日內向本院補提理由書
（均須按他造當事人之人數附繕本）「切勿逕送上級法院」。
                                  書記官  陳盈璇
中    華    民    國   100    年    6     月    2     日
附錄：本案論罪科刑法條全文
毒品危害防制條例第4條第2、3項
製造、運輸、販賣第二級毒品者，處無期徒刑或 7 年以上有期
徒刑，得併科新臺幣 1 千萬元以下罰金。
製造、運輸、販賣第三級毒品者，處 5 年以上有期徒刑，得併
科新臺幣 7 百萬元以下罰金。